臺灣基隆地方法院刑事判決　　　　　　　100年度易字第169號
公　訴　人　臺灣基隆地方法院檢察署檢察官
被　　　告　潘濬正
上列被告因妨害名譽案件，經檢察官提起公訴（99年度偵字第35
47號），本院判決如下：
    主  文
潘濬正如附表編號至「罪名及應處刑罰」欄所示之罪，各處
刑如附表編號至「罪名及應處刑罰」欄之所示；又意圖散布
於眾，而散布文字，指摘足以毀損他人名譽之事，處拘役肆拾日
，如易科罰金，以新臺幣壹仟元折算壹日。應執行拘役壹佰貳拾
日，如易科罰金，以新臺幣壹仟元折算壹日。
    事  實
一、本案事實
  (一)緣潘濬正與陳韋華本為夫妻，後因故離異（離婚日期：民國
    99年2 月10日）；惟潘、陳2 人彼此間，仍互有家庭暴力防
    治法第三條第一款所定之家庭成員關係。茲以潘濬正不滿前
    妻陳韋華動輒聲請法院對之核發保護令，乃萌生意圖散布於
    眾，指摘足以毀損陳韋華名譽之事及公然侮辱陳韋華之個別
    犯意，進而於附表編號至所示發送時間，在附表編號
    至所示發送地點，利用電腦設備連結網際網路，藉由其本
    人申設而如附表編號至所示電子郵件帳號，對特定之多
    數人寄發郵件主旨各如附表編號至所示，且均包含「『
    陳韋華』、『不要臉的賤女人』、『專在網路上騙男人感情
    』、『騙錢財』、『不得好死』」等文字描述之電子郵件，
    藉此文字對該等特定多數人散布足可貶抑陳韋華人格之抽象
    言詞（如：「不要臉」、「賤女人」、「不得好死」）兼足
    以詆毀陳韋華名譽之具體事件（如：「專在網路上騙男人感
    情」、「騙錢財」），而使該等特定多數人得以共見共聞，
    以此方式先、後5 次公然侮辱陳韋華同時毀損陳韋華之名譽
    。
  (二)其間，潘濬正復因極度惱怒而另行萌生意圖散布於眾，指摘
    足以毀損陳韋華名譽之事及公然侮辱陳韋華之犯意，進而於
    99年4 月9 日晚間7 時25分左右，在其住處即基隆市○○區
    ○○街206 號2 樓，利用電腦設備連結網際網路，藉由其以
    「usaangelia12」帳號申設管理且為不特定多數人得以共見
    共聞之雅虎奇摩「無名小站」部落格，張貼標題為「陳韋華
    ─0000000000─高雄台鋁北巷─雲林水尾，不要臉的賤女人
    ─專在網路上騙男人感情─騙錢財─不得好死，請各位轉寄
    ─預防上當」之網頁文章，同時利用該網頁公布「陳韋華之
    個人照片」暨登載「陳韋華與網友利用即時通互為對談之內
    容」，俾不特定之人得以隨時點閱瀏覽，藉此文字對不特定
    之人散布足可貶抑陳韋華人格之抽象言詞（如：「不要臉」
    、「賤女人」、「不得好死」）兼足以詆毀陳韋華名譽之具
    體事件（如：「專在網路上騙男人感情」、「騙錢財」），
    而使該等不特定之人得以共見共聞，以此方式公然侮辱陳韋
    華同時毀損陳韋華之名譽。
二、查獲經過
    茲因陳韋華於99年3 月16日，接獲潘濬正以0000000000號行
    動電話發送，且記載「已將你照片姓名貼在各大網站…」等
    內容之簡訊1 則，復於其後陸續接獲潘濬正寄發而如前揭一
    (一)所示之郵件數封，其間，更曾上網搜尋並於99年4 月中旬
    點閱前開網頁而悉如前揭一(二)所示之文章內容，方知事態嚴
    重並即訴請究辦。
三、案經陳韋華訴由臺灣基隆地方法院檢察署檢察官偵查起訴。
    理  由
一、法院組織
    按刑事訴訟法第二百八十四條之一：「除簡式審判程式、簡
    易程式及第三百七十六條第一款、第二款所列之罪之案件外
    ，第一審應行合議審判。」實業於本案繫屬以前經公佈施行
    ；兼以本案起訴之法條罪名，復與刑事訴訟法第三百七十六
    條第一款、第二款規定相符，是其當有首開規定之適用，即
    其法院組織當屬獨任審判無誤。
二、證據能力
  (一)供述證據
    按「被告以外之人於審判外之陳述，雖不符前四條之規定，
    而經當事人於審判程序同意作為證據，法院審酌該言詞陳述
    或書面陳述作成時之情況，認為適當者，亦得為證據。」「
    當事人、代理人或辯護人於法院調查證據時，知有第一百五
    十九條第一項不得為證據之情形，而未於言詞辯論終結前聲
    明異議者，視為有前項之同意。」刑事訴訟法第一百五十九
    條之五第一項、第二項分別定有明文。查本院援為後開事實
    認定之「供述證據」，悉未經被告於本院言詞辯論終結前就
    其證據能力而為聲明異議；兼以本院自形式上察其作成、取
    得當時之外部情況，亦俱無「任意性」或「信用性」違反而
    顯然不適當之情形，致均與刑事訴訟法第一百五十九條之五
    第二項之規定相符。因認關此證人於「審判外之言詞或書面
    陳述」，之於本案而言，均有證據能力，而毋庸再依刑事訴
    訟法第一百五十九條之一至同法第一百五十九條之四等規定
    為個別性之贅餘斟酌。
  (二)非供述證據
    除供述證據以外，其餘業經本院援為後開事實認定之「非供
    述證據」，非特核無公務員違法採證之情形，尤以均曾經本
    院於審判期日，依刑事訴訟法第一百六十四條、第一百六十
    五條等規定，踐行證據調查之法定程序，則其證據能力之具
    備，當亦毋待贅言。
三、事實認定
    上揭事實業據被告潘濬正於本院審理時坦承在卷（見本院審
    判筆錄第2 頁至第3 頁、第5 頁至第7 頁），核與證人陳韋
    華（即告訴人）、潘濬瑋（即被告胞弟）證述之重要情節互
    為相符（陳韋華部分，見99年度交查字第428 號偵查卷第19
    頁至第22頁、100 年度交查字第15號偵查卷第15頁至第16頁
    、99年度偵字第3547號偵查卷第19頁至第20頁；潘濬瑋部分
    ，見100 年度交查字第15號偵查卷第95頁至第97頁），且有
    告訴人提供之電子郵件收件匣螢幕畫面暨如附表編號至
    所示各該電子郵件之列印紙本（100 年度交查字第15號偵查
    卷第103 頁至第109 頁）、附表編號至所示電子郵件帳
    號之申設資料暨其上線紀錄（99年度交查字第428 號偵查卷
    第35頁至第46頁）、中嘉寬頻股份有限公司100 年1 月10日
    函覆資料（100 年度交查字第15號偵查卷第5 頁至第9 頁）
    、電子郵件帳號分別為「pan2108＠hotmail.com」、「pan2
    108p＠yahoo.com.tw」之申設資料暨上線紀錄（99年度交查
    字第428 號偵查卷第65頁至第69頁、100 年度交查字第15號
    第25頁至第92頁）、雅虎奇摩「無名小站」部落格之網頁列
    印資料（99年度偵字第3547號偵查卷第8 頁至第9 頁）、「
    usaangelia12」帳號之申設人資料暨上線紀錄（99年度交查
    字第428 號偵查卷第33頁至第34頁）、中嘉和網股份有限公
    司99年8 月19日函覆資料（同上偵查卷第13頁）、告訴人於
    99年3 月16日接獲被告以0000000000號行動電話發送且記載
    「已將你照片姓名貼在各大網站…」等文字之簡訊內容翻拍
    畫面（同上偵查卷第24頁）、0000000000號行動電話之申請
    人資料（同上偵查卷第61頁至第62頁）、被告之個人戶籍資
    料（完整姓名）查詢結果列印紙本（99年度偵字第3547號偵
    查卷第10頁）在卷可佐。綜上，堪認被告於本院審理時之任
    意性自白，尚與事實相符並堪採信。從而，本案事證明確，
    被告如本判決事實欄所載之公然侮辱、誹謗犯行，應堪認定
    。
四、法律適用
  (一)按刑法上之公然侮辱罪，祗須侮辱行為足使「不特定人」或
    「多數人」得以共見共聞即行成立，不以侮辱時被害人在場
    聞見為要件（司法院30年院字第2179號解釋意旨參照）；又
    按刑法第三百十條誹謗罪之成立，必須意圖散布於眾，而指
    摘或傳述足以毀損他人名譽之具體事實，倘僅抽象的公然為
    謾罵或嘲弄，並未指摘具體事實，則屬刑法第三百零九條第
    一項公然侮辱罪之範疇（最高法院86年度臺上字第6920號判
    決意旨參照）。申言之，誹謗行為與公然侮辱行為，雖均足
    以損害他人名譽，但兩者尚有本質之不同，即侮辱者，乃行
    為人並未摘示事實而對特定人或可推知之人為謾罵、嘲弄之
    謂；而誹謗者，則係指行為人指摘傳述足以損害他人名譽之
    「具體事件」者而言。即就本案情節而論，被告或以內含「
    『不要臉』、『賤女人』、『不得好死』」等文字內容之電
    子郵件詈罵告訴人陳韋華如本判決事實欄一(一)之所載，或以
    內含「『不要臉』、『賤女人』、『不得好死』」等文字內
    容之網頁文章詈罵告訴人如本判決事實欄一(二)之所載，即其
    藉由該「不要臉」、「賤女人」、「不得好死」等「未涉及
    具體事實」之謾罵性言詞用語，對告訴人為情緒性之人身攻
    擊，自客觀以言，實已足使告訴人感到難堪甚且影響其社會
    地位，而已達貶損告訴人人格評價之程度，尤以被告或係對
    「特定之多數人」寄發上揭電子郵件，或係利用「不特定人
    」得以共見共聞之部落格張貼上揭文章，則其關此各次之所
    為，首即悉與刑法第三百零九條第一項公然侮辱罪之構成要
    件相合；其次，被告對「特定之多數人」寄發上揭電子郵件
    或利用「不特定人」得以共見共聞之部落格張貼網頁文章之
    期間，既併曾以「專在網路上騙男人感情」、「騙錢財」等
    文字內容，對告訴人為具體事件之指摘，詳如本判決事實欄
    一(二)之所示，則自常情而論，被告主觀上非特已具有毀損告
    訴人名譽之惡意，其情節更已足可散布於眾，使告訴人身敗
    名裂而貶損其社會品操，據此，被告關此之各次行止，自併
    該當刑法第三百十條第二項加重誹謗罪之構成要件，此亦無
    可疑。
  (二)是被告藉由寄發電子郵件之方式，公然侮辱告訴人同時毀損
    告訴人之名譽如本判決事實欄一(一)所載（即其各次寄發電子
    郵件如本判決附表編號至之所示）；又其藉由申設部落
    格而後張貼網頁文章之方式，公然侮辱告訴人同時毀損告訴
    人之名譽如本判決事實欄一(二)之所載，各均觸犯刑法第三百
    零九條第一項之公然侮辱罪及同法第三百十條第二項之加重
    誹謗罪。至被告固係告訴人之前夫，而與告訴人互有家庭暴
    力防治法第三條第一款所定之家庭成員關係，致其公然侮辱
    、誹謗告訴人之各該行止，亦併合致家庭暴力防治法第二條
    第二款所指之家庭暴力罪，惟該罪既無刑罰規定，則被告本
    案之所為，當仍應依刑法第三百零九條第一項、第三百十條
    第二項等規定而為論科。
  (三)被告如本判決附表編號所示前、後2 次寄發電子郵件之行
    為，及其如本判決附表編號所示前、後3 次寄發電子郵件
    之行為，在時間、空間上均有密切關係，依一般社會健全觀
    念而為觀察，尚難予以強行分開，是自客觀以言，被告如本
    判決附表編號所示之前、後2 次肢體行止，及其如本判決
    附表編號所示之前、後3 次肢體行止，均應係基於一個意
    思決定所為之具有反覆性及延續性之接續行為，兼以侵害相
    同法益，是其自屬學理上所稱之「接續犯」，即其構成要件
    雖經多次重覆實現，然此實乃肇因於時空緊密之複製，而祇
    應各論以一個刑法第三百零九條第一項之公然侮辱罪及同法
    第三百十條第二項之加重誹謗罪。
  (四)又被告雖分別以「不要臉」、「賤女人」、「不得好死」、
    「專在網路上騙男人感情」、「騙錢財」等種種文字，對告
    訴人施以公然侮辱併為具體事件之誹謗如本判決附表編號
    至及本判決事實欄一(二)之所載，然自第三人之立場而為觀
    察，其「抽象謾罵」或「具體指摘」之時間、空間尚屬密接
    而難以強行分割，是自應認被告係基於公然侮辱及誹謗之犯
    意，所為事實上之一行為而同時觸犯構成要件不相同之法條
    罪名，為異種想像競合犯，應依刑法第五十五條規定，從一
    較重之刑法第三百十條第二項加重誹謗罪處斷。
  (五)被告所犯如本判決附表編號至及本判決事實欄一(二)所示
    ，而各應依刑法第五十五條規定，從一較重罪名處斷之前、
    後6 次加重誹謗罪，均犯意各別，行為互殊，應予分論併罰
    。
  (六)本院審酌被告因不滿前妻陳韋華聲請核發保護令而藉由「不
    要臉」、「賤女人」、「不得好死」、「專在網路上騙男人
    感情」、「騙錢財」等種種文字，對告訴人施以公然侮辱併
    為具體事件之誹謗，以致衍生本案之犯罪動機、目的及其犯
    罪時所受之刺激，兼以參酌被告品行（迄無不良素行，卷附
    臺灣高等法院被告前案紀錄表參見）、生活狀況、犯罪手段
    、與告訴人之關係、告訴人法益侵害之程度，兼衡量被告雖
    未與告訴人達成和解，復曾於偵查中一度飾詞推諉，然其終
    知幡然改悔而於審理時坦承己過之犯後態度等一切情狀，分
    別量處如主文所示之刑，併均諭知易科罰金之折算標準暨定
    其應執行之刑。
據上論斷，應依刑事訴訟法第二百八十四條之一、第二百九十九
條第一項前段，刑法第三百十條第二項、第三百零九條第一項、
第五十五條、第四十一條第一項前段、第五十一條第六款，刑法
施行法第一條之一，判決如主文。
本案經檢察官王亞樵到庭執行職務。
中    華    民    國   100    年    5     月    27    日
                  刑事第五庭法  官  王慧惠
以上正本證明與原本無異。
如不服本判決應於收受送達後10日內向本院提出上訴書狀，並應
敘述具體理由；其未敘述上訴理由者，應於上訴期間屆滿後20日
內向本院補提理由書(均須按他造當事人之人數附繕本)「切勿逕
送上級法院」。
中    華    民    國   100    年    5     月    27    日
                            書記官  王一芳
附錄論罪法條：
刑法第310 條第2 項
意圖散布於眾，而指摘或傳述足以毀損他人名譽之事者，為誹謗
罪，處1 年以下有期徒刑、拘役或5 百元以下罰金。
散布文字、圖畫犯前項之罪者，處2 年以下有期徒刑、拘役或1
千元以下罰金。
對於所誹謗之事，能證明其為真實者，不罰。但涉於私德而與公
共利益無關者，不在此限。
刑法第309 條第1 項
公然侮辱人者，處拘役或3 百元以下罰金。
以強暴犯前項之罪者，處1 年以下有期徒刑、拘役或5 百元以下
罰金。
【附表】
┌──┬──────┬───────┬────────┬─────┬──┬────────────────┐
│編號│發 送 時 間 │發  送  地  點│電子郵件帳號（即│ 郵件主旨 │發送│罪   名   及   應   處   刑   罰│
│    │            │              │email帳號）     │          │件數│                                │
├──┼──────┼───────┼────────┼─────┼──┼────────────────┤
│  │99年4 月7 日│基隆市仁愛區南│usaangelia@ymail│陳韋華─09│  │潘濬正意圖散布於眾，而散布文字，│
│    │晚間10時16分│新街206 號2 樓│.com            │00000000，│    │指摘足以毀損他人名譽之事，處拘役│
│    │            │              │                │不要臉的賤│    │伍日，如易科罰金，以新臺幣壹仟元│
│    │            │              │                │女人─專騙│    │折算壹日。                      │
│    │            │              │                │男人感情─│    │                                │
│    │            │              │                │騙錢財─不│    │                                │
│    │            │              │                │得好死    │    │                                │
├──┼──────┼───────┼────────┼─────┼──┼────────────────┤
│  │99年4 月8 日│臺北市大同區民│同            上│同      上│  │潘濬正意圖散布於眾，而散布文字，│
│    │晚間8 時14分│生西路78號9 樓│                │          │    │指摘足以毀損他人名譽之事，處拘役│
│    │            │之1           │                │          │    │拾伍日，如易科罰金，以新臺幣壹仟│
│    │            │              │                │          │    │元折算壹日。                    │
├──┼──────┼───────┼────────┼─────┼──┼────────────────┤
│  │99年4 月9 日│基隆市仁愛區南│同            上│陳韋華─09│  │潘濬正意圖散布於眾，而散布文字，│
│    │下午1 時29分│新街206 號2 樓│                │00000000，│    │指摘足以毀損他人名譽之事，處拘役│
│    │            │              │                │不要臉的賤│    │拾日，如易科罰金，以新臺幣壹仟│
│    │            │              │                │女人─專騙│    │元折算壹日。                    │
│    │            │              │                │男人感情─│    │                                │
│    │            │              │                │騙錢財─不│    │                                │
│    │            │              │                │得好死（附│    │                                │
│    │            │              │                │上照片檔和│    │                                │
│    │            │              │                │即時通不要│    │                                │
│    │            │              │                │臉的聊天紀│    │                                │
│    │            │              │                │錄）      │    │                                │
│    ├──────┼───────┼────────┼─────┼──┤                                │
│    │99年4 月9 日│同          上│同            上│同      上│  │                                │
│    │下午1 時46分│              │                │          │    │                                │
├──┼──────┼───────┼────────┼─────┼──┼────────────────┤
│  │99年4 月13日│同          上│同            上│同      上│  │潘濬正意圖散布於眾，而散布文字，│
│    │晚間9 時20分│              │                │          │    │指摘足以毀損他人名譽之事，處拘役│
│    │            │              │                │          │    │拾日，如易科罰金，以新臺幣壹仟元│
│    │            │              │                │          │    │折算壹日。                      │
├──┼──────┼───────┼────────┼─────┼──┼────────────────┤
│  │99年4 月14日│同          上│同            上│狗女陳韋華│  │潘濬正意圖散布於眾，而散布文字，│
│    │晚間10時42分│              │                │照片檔和即│    │指摘足以毀損他人名譽之事，處拘役│
│    │            │              │                │時通不要臉│    │貳拾伍日，如易科罰金，以新臺幣壹│
│    │            │              │                │的聊天紀錄│    │仟元折算壹日。                  │
│    ├──────┼───────┼────────┼─────┼──┤                                │
│    │99年4 月14日│同          上│panp720@yahoo.co│狗女陳韋華│  │                                │
│    │晚間11時17分│              │m.tw            │跟狗男連忠│    │                                │
│    │            │              │                │正照片檔和│    │                                │
│    │            │              │                │即時通不要│    │                                │
│    │            │              │                │臉的聊天紀│    │                                │
│    │            │              │                │錄        │    │                                │
│    ├──────┼───────┼────────┼─────┼──┤                                │
│    │99年4 月14日│同          上│同            上│死去方知萬│  │                                │
│    │晚間11時26分│              │                │事空（小孩│    │                                │
│    │            │              │                │最大的遺憾│    │                                │
│    │            │              │                │就是有位外│    │                                │
│    │            │              │                │遇不要臉的│    │                                │
│    │            │              │                │母親）    │    │                                │
└──┴──────┴───────┴────────┴─────┴──┴────────────────┘